臺灣臺中地方法院刑事判決　　　　　　　　　　　九十三年度中簡上字第六八五號
　　上　訴　人　臺灣臺中地方法院檢察署檢察官
　　被　　　告　乙○○
右上訴人因被告乙○○詐欺案件，不服臺灣臺中地方法院臺中簡易庭九十三年度中簡
字第二七○六號中華民國九十三年十月二十九日第一審簡易判決（聲請案號：臺灣臺
中地方法院檢察署檢察官九十三年度偵字第一二二八六號）提起上訴及移
（併辦案號：臺灣臺中地方法院檢察署檢察官九十三年度偵字第一二二七九、第二○
一八八號），本院判決如左：
    主  文
原判決撤銷。
乙○○連續幫助共同連續意圖為自己不法之所有，以詐術使人將本人之物交付，處有
期徒刑陸月，如易科罰金，以佰元折算壹日。
    犯罪事實
一、乙○○曾犯妨害兵役及賭博罪（均不構成累犯）。其原在臺中市東山樂園工作，
    因故於民國（下同）九十三年二月二十日離職，因缺乏收入，見報紙上刊有「租
    賃存摺，按月分期付款」之廣告，明知金融機構帳戶係個人理財之重要工具，攸
    關個人財產、信用之表徵，一旦交予他人使用，即有供作財產犯罪用途之可能，
    且一般人取得他人存摺之目的在於取得贓款及掩飾犯行不易遭人追查，仍基於若
    該集團取得其帳戶供作財產犯罪指定之轉帳帳戶使用，亦不違背其本意之幫助詐
    欺取財之概括犯意，於九十三年二月底某日，撥打該廣告上所刊登之電話號碼，
    與該詐欺犯罪集團取得聯繫，由集團內自稱「老闆」之人接聽，約定在臺中市○○路與太原路口之統一超商前見面，由該集團內不詳年籍綽號「小蔡」之成年男
    子出面接洽，乙○○遂以每月新臺幣（下同）一千五百元之代價，將其於九十三
    年二月二十五日，至誠泰商業銀行松竹分行申請開立之帳號000000000
    000號帳戶存摺、提款卡、開戶印章、身分證影本等物，出租予該集團並告知
    提款密碼而施以幫助。乙○○又於九十三年四月上旬某日，以同一電話號碼與同
    一集團聯絡，自稱「老闆」之人即要求乙○○再至玉山商業銀行、泛亞商業銀行
    （現改名為寶華銀行）、臺中商業銀行、彰化商業銀行等處開戶，乙○○即依其
    指示，於九十三年四月十三日，至玉山商業銀行臺中分行開立帳號為00000
    00000000號之帳戶、至泛亞銀行臺中分行開立00000000000
    0號帳戶、至臺中商業銀行軍功分行開立帳號000000000000號帳戶
    ，又於九十三年四月十六日，至彰化商業銀行開立帳號00000000000
    0號帳戶，均取得存摺、金融提款卡及密碼後，即於九十三年四月十六日下午某
    時在臺中市○○路與中清路口某家果汁店前，仍以每個帳戶每月一千五百元之代
    價，將前述帳戶之存摺、金融提款卡併同自己之開戶印章、身分證影本出租予該
    集團內不詳姓名年籍，綽號「阿財」之成年男子並告知提款密碼而施以幫助。至
    九十三年五月上旬某日，該集團自稱「老闆」之人，主動以電話與乙○○聯絡，
    要求乙○○再至中華郵政股份有限公司、合作金庫銀行及華南商業銀行等處開戶
    並出租予該集團，乙○○即於九十三年五月十一日至臺中漢口路郵局開立局號0
    000000、帳號0000000號之帳戶，及至合作金庫銀行北屯分行開立
    帳號0000000000000號之帳戶，再於九十三年五月十四日，至華南
    銀行水湳分行開立帳號000000000000號之帳戶，均取得存摺、金融
    提款卡及密碼後，即於九十三年五月十四日下午，仍在臺中市○○路與中清路口
    同一果汁店前，以每個帳戶每月五千元之代價，將前述帳戶之存摺、金融提款卡
    併同自己之開戶印章、身分證影本出租予該集團同一綽號「阿財」之男子，並告
    知提款密碼而施以幫助。
二、前述詐欺犯罪集團租得乙○○前述之多個帳戶後，即以其中之華南商業銀行水湳
    分行、誠泰商業銀行及玉山商業銀行帳戶作為詐欺取財之犯罪工具：
（一）該集團先於九十三年五月間，在報紙上刊登「電視購物型錄包裝」及「美商人
      壽誠徵郵貼人員」為幌子，甲○○、丁○○見報後，信以為真，遂分別於五月
      十九日及同年月二十四日，撥打廣告上刊登之0000000000、000
      0000000號及0000000000號行動電話號碼，該集團內接聽電
      話之自稱「吳耀煒」及不詳姓名年籍成年男子即詐稱：會先匯薪資五千元至甲○○、丁○○之帳戶，請甲○○、丁○○持提款卡至自動櫃員機操作云云，使
      渠等陷於錯誤，而依指示至自動櫃員機操作，結果款項並未轉入，反而轉出，
      甲○○於同年五月十九日十八時許，先後轉出九千六百四十五元、六千九百八
      十三元，共一萬六千六百二十八元，至該乙○○前揭華南銀行帳戶內（詳見附
      表編號七、八所示）；丁○○則於同年五月二十四日十七時許，先後轉出九千
      九百六十八元、四萬九千九百八十三元、四千四百八十元，共六萬四千四百六
      十一元（詳見附表編號九至十一所示），至乙○○上開華南銀行帳戶內。甲○○、丁○○於轉帳後發覺存款愈來愈少，察覺有異，遂報警處理。
（二）該集團成員又於九十三年六月二十七日晚間八時五十分許、晚間十時許、晚間
      十時許，先後撥打戊○○、己○○、丙○○之電話，假扮渠等之兒子或朋友並
      詐稱：發生車禍，急需金錢以賠償他人云云，使渠等陷於錯誤，而依其指示至
      自動櫃員機轉帳，分別於附表編號一至六所列時間，轉入乙○○前揭誠泰商業
      銀行帳戶及玉山商業銀行帳戶內，戊○○受騙三萬二千元，己○○受騙三萬四
      千元（其中二萬九千元匯入乙○○前述玉山銀行臺中分行帳戶，五千元匯入案
      外人李國祥所有之富邦商業銀行臺中分行帳戶），丙○○受騙十三萬二千元（
      其中三萬七千元匯入乙○○前述玉山銀行臺中分行帳戶、另三萬五千元匯入案
      外人林龍強名義之華南商業銀行桃園分行帳戶、另六萬元匯入乙○○前述誠泰
      商業銀行松竹分行帳戶、另三萬五千元匯入不詳人帳戶）。嗣後戊○○、己○○、丙○○發覺其子或其朋友均平安無事，知悉受騙而分別報警處理。
二、案經臺中市警察局第五分局報請臺灣臺中地方法院檢察署檢察官偵查後聲請簡易
    判決處刑及移送併辦。
    理  由
一、訊據被告乙○○固坦承於看報紙分類廣告後，與對方聯絡，並以每個帳戶一千五
    百元至五千元之代價，將上開銀行之存摺、金融卡、印章、身分證影本出租予該
    集團多次，分別由綽號「小蔡」、「阿財」之人出面接洽等情，否認有何幫助詐
    欺之犯意，辯稱：對方自稱是當鋪，該等帳戶是要收利息之用，伊自十七歲起均
    從事餐飲業，對此一竅不通，且當時失業，才會同意出租帳戶，綽號「小蔡」、
    「阿財」之人尚令伊簽發面額四至五萬元不等之本票，言明伊不得悔約，否則依
    本票面額賠償，故伊信以為真，不知對方係供犯罪之用云云。惟查：
（一）右揭事實，業據被害人甲○○、丁○○、丙○○於警詢及偵查中、被害人戊○○、己○○於警詢中指述綦詳，並有被告乙○○在華南商業銀行之開戶印鑑卡
      影本一紙、存款往來交易明細表二紙（九十三年偵字第一二二七九號卷第十三
至十五頁）、被害人甲○○提出之大里市農會自動櫃員機交易明細表二紙（同
      卷第十六頁）、被害人甲○○、丁○○提出之報紙廣告二紙（同卷第十八至十
      九頁）、被害人丁○○提出之郵局自動櫃員機儲戶交易明細表影本四張（同卷
      第二十頁）、被告乙○○之泛亞銀行臺中分行開戶資料二紙（同卷第七十至七
      十二頁）、被告乙○○之華南銀行水湳分行開戶資料一紙、存款往來明細表二
      紙（同卷第七十三至七十六頁）、被告乙○○之玉山銀行臺中分行開戶資料、
      帳戶明細、存戶事故查詢單共十二紙（同卷第七十八至八十九頁）、被告乙○○之誠泰商業銀行松竹分行存摺存款業務往來約定書影本、存提款交易明細查
      詢單、存戶事故查詢單各一件（同卷第九十至一○二頁）、被告乙○○合作金
      庫銀行北屯分行開戶資料一紙（同卷第一○八至一○九頁）、被告乙○○之中
      華郵政股份有限公司臺中郵局帳戶立帳申請書、掛失止付申請書影本、客戶歷
      史交易清單共四紙（同卷第一一○至一一三頁）、被告乙○○之彰化銀行水湳
      分行開戶資料、往來明細共五紙（同卷第一一四至一一八頁）、被告乙○○之
      臺中商業銀行軍功分行開戶相關資料、印鑑掛失申請書、交易明細共五張（同
      卷第一二四至一二八頁）、被告乙○○玉山商業銀行臺中分行帳戶交易明細表
      八張（九十三年偵字第一二二八六號卷第八至十一頁）、被害人丙○○提出之
      合作金庫銀行自動櫃員機交易明細單影本二張（同卷第十三頁）、被害人己○○提出之郵局自動櫃員機儲戶交易明細表影本一張（同卷第十四頁）、被害人
      丙○○提出之誠泰銀行存入憑條一張（同卷第十四頁背面）、被害人丙○○提
      出之存摺影本一紙（同卷第十五頁）、被告乙○○在誠泰銀行帳戶之存摺存款
      業務往來約定書影本一件（同卷第二十四頁）、被告乙○○誠泰銀行帳戶存摺
      存款對帳單四張（同卷第二十五至二十七頁）、被告乙○○玉山銀行帳戶存戶
      交易明細表六張（同卷第二十八至三十頁）等在卷可稽。
（二）按目前在金融機構開立存款帳戶，手續至為簡便，任何人均能輕易開立使用。
      次查當鋪為正當行業，若係當鋪業者要收取利息使用，使用當鋪名義開立帳戶
      或使用負責人自己之帳戶均可，何需另外花錢租用他人帳戶，且數量如此之多
      ？可見該集團所從事者，必然為不可告人之行業，決無可能為合法當鋪，被告
      乙○○年已三十三歲，且自十七歲起即在社會上工作，並非毫無知識之人，就
      其出租存摺、印章、提款卡可能被用於不法用途，應可預見，且該承租之人縱
      以之從事詐欺取財之用，亦不違於被告出租之本意。又被告於九十三年五月十
      四日第三次出租帳戶時，距離第一次出租帳戶之九十三年二月底，已有二個多
      月，距離第二次出租帳戶之九十三年四月十六日，亦將近一個月，被告竟然未
      於再次向該集團接觸時，一併催討第二個月、第三個月之租金，足見被告對於
      該集團係屬不法集團一節，早已心知肚明。又被告所稱簽發本票交付該集團作
      為不得悔約之擔保云云，縱認屬實，亦屬該詐欺集團預防被告出租帳戶後，又
      將金融卡掛失後重新申請，藉以將贓款黑吃黑之手段而已，被告辯稱不知出租
      帳戶供人犯罪使用云云，顯屬卸責之詞，殊不足採，其犯行堪以認定。
二、查該詐欺集團所為前述多次之詐欺取財犯行，時間緊接，犯罪構成要件相同，顯
    係基於同一概括犯意而為之，應屬連續犯詐欺取財既遂罪。該詐欺集團之多名成
    員：綽號「小蔡」、「阿財」、自稱「老闆」、「吳耀煒」及其餘不詳姓名年籍
    成年男子之間，有犯意之聯絡及行為分擔，為共同正犯。故核被告乙○○所為，
    係犯刑法第三十條第一項、第三百三十九條第一項之幫助共同連續詐欺取財罪。
    被告乙○○多次幫助行為，時間緊接，方法相同，觸犯構成要件相同之罪名，顯
    係基於概括犯意為之，為連續犯，應依刑法第五十六條之規定以一罪論，並加重
    其刑。又被告乙○○既為詐欺罪之幫助犯，爰依刑法第三十條第二項之規定，按
    正犯之刑減輕之，並與前述連續犯之加重規定，依刑法第七十一條第一項，先加
    後減其刑。檢察官聲請併案審理部分，與原聲請簡易判決處刑部分具有前述連續
    犯之裁判上一罪關係，為聲請簡易判決處刑之效力所及，故本院得併予審理。原
    審予以論罪科刑，固非無見，惟原審對於併案部分未及審理，且漏未審酌被告犯
    本罪之動機係因失業經濟困難之故，又本案之正犯有綽號「小蔡」、「阿財」、
    自稱「老闆」、「吳耀煒」及其餘不詳姓名年籍成年男子等多人，均為共同正犯
    ，原審漏未提及，尚有未洽，檢察官指摘原判決不當，聲請上訴，為有理由，應
    由本院將原審判決予以撤銷改判。爰審酌被告提供銀行帳戶供他人非法使用，助
    長社會犯罪風氣，其行為殊屬不當，被告犯後並無悔意，態度不佳，被害人多達
    五人，惟被騙款項尚非甚鉅，且被告本身並未實際參與詐欺取財之犯行，可非難
    性較小，其動機係因失業缺乏收入所致，且其出租帳戶所得，前後總計僅二萬餘
    元，其手段亦尚屬平和等一切情狀，量處如主文所示之刑，並諭知易科罰金之折
    算標準。
三、據上論斷，應依刑事訴訟法第四百五十五條之一第一項、第三項、第三百六十九
    條第一項前段、第三百六十四條、第二百九十九條第一項前段，刑法第五十六條
    、第二十八條、第三百三十九條第一項、第三十條第一項、第二項、第四十一條
    第一項前段，罰金罰鍰提高標準條例第一條前段、第二條，判決如主文。
中      華      民      國    九十四    年      三      月     十五     日
                              臺灣臺中地方法院刑事第六庭
                                  審判長法  官  簡源希
                                        法  官  戴博誠
                                        法  官  林念祖
右正本證明與原本無異。
本件不得上訴。
                                        書記官
中      華      民      國    九十四    年      三      月     十五     日
附表：
┌──┬────┬────────┬────────┬──────┬──────────┬────┐
│編號│被害人  │匯款時間        │匯入之被告帳戶  │金額（新臺幣│證據                │備考    │
│    │        │                │                │元）        │                    │        │
├──┼────┼────────┼────────┼──────┼──────────┼────┤
│一  │戊○○  │九十三年六月七日│玉山銀行臺中分行│32000       │玉山銀行存戶交易明細│起訴    │
│    │        │二十一時二十三分│                │            │表                  │        │
│    │        │四十六秒        │                │            │                    │        │
├──┼────┼────────┼────────┼──────┼──────────┼────┤
│二  │己○○  │九十三年六月七日│玉山銀行臺中分行│29000       │玉山銀行存戶交易明細│起訴    │
│    │        │二十二時十七分十│                │            │表暨郵局自動櫃員機儲│        │
│    │        │五秒      │                │            │戶交易明細表        │        │
├──┼────┼────────┼────────┼──────┼──────────┼────┤
│三  │丙○○  │九十三年六月七日│玉山銀行臺中分行│7000        │玉山銀行存戶交易明細│起訴    │
│    │        │二十時二十八分三│                │            │表                  │        │
│    │        │十六秒          │                │            │                    │        │
├──┼────┼────────┼────────┼──────┼──────────┼────┤
│四  │丙○○  │九十三年六月七日│玉山銀行臺中分行│30000       │玉山銀行存戶交易明細│起訴    │
│    │        │二十時五十分四十│                │            │表                  │        │
│    │        │六秒            │                │            │                    │        │
├──┼────┼────────┼────────┼──────┼──────────┼────┤
│五  │丙○○  │九十三年六月七日│誠泰銀行松竹分行│45000       │誠泰銀行存款帳戶存提│起訴    │
│    │        │某時（入帳日為翌│                │            │交易明細查詢暨合作金│        │
│    │        │日）            │                │            │庫自動櫃員機儲戶交易│        │
│    │        │                │                │            │明細單              │        │
├──┼────┼────────┼────────┼──────┼──────────┼────┤
│六  │丙○○  │九十三年六月七日│誠泰銀行松竹分行│15000       │誠泰銀行存款帳戶存提│起訴    │
│    │        │某時（入帳日為翌│                │            │交易明細查詢暨合作金│        │
│    │        │日）            │                │            │庫自動櫃員機儲戶交易│        │
│    │        │                │                │            │明細單              │        │
├──┼────┼────────┼────────┼──────┼──────────┼────┤
│七  │甲○○  │九十三年五月十九│華南銀行水湳分行│9645        │大里市農會自動櫃員機│併案    │
│    │        │日十八時九分四十│                │            │交易明細表、華南銀行│        │
│    │        │五秒            │                │            │存款往來明細表      │        │
├──┼────┼────────┼────────┼──────┼──────────┼────┤
│八  │甲○○  │九十三年五月十九│華南銀行水湳分行│6983        │大里市農會自動櫃員機│併案    │
│    │        │日十八時十三分五│                │            │交易明細表、華南銀行│        │
│    │        │十二秒          │                │            │存款往來明細表      │        │
│    │        │                │                │            │                    │        │
├──┼────┼────────┼────────┼──────┼──────────┼────┤
│九  │丁○○  │九十三年五月二十│華南銀行水湳分行│9998        │中華郵政股份有限公司│併案    │
│    │        │四日十七時零分四│            │            │自動櫃員機儲戶交易明│        │
│    │        │十三秒          │                │            │細表、華南銀行存款往│        │
│    │        │                │                │            │來明細表            │        │
├──┼────┼────────┼────────┼──────┼──────────┼────┤
│十  │丁○○  │九十三年五月二十│華南銀行水湳分行│49983       │中華郵政股份有限公司│併案    │
│    │        │四日十七時十六分│                │            │自動櫃員機儲戶交易明│        │
│    │        │十九秒          │                │            │細表、華南銀行存款往│        │
│    │        │                │                │            │來明細表            │        │
├──┼────┼────────┼────────┼──────┼──────────┼────┤
│十一│丁○○  │九十三年五月二十│華南銀行水湳分行│4480        │中華郵政股份有限公司│併案    │
│    │        │四日十七時十九分│        │            │自動櫃員機儲戶交易明│        │
│    │        │三十秒          │                │            │細表、華南銀行存款往│        │
│    │        │                │                │            │來明細表            │        │
└──┴────┴────────┴────────┴──────┴──────────┴────┘
附錄論罪科刑法條
中華民國刑法第三百三十九條 (普通詐欺罪)
意圖為自己或第三人不法之所有，以詐術使人將本人或第三人之物交付者，處五年以
下有期徒刑、拘役或科或併科一千元以下罰金。
以前項方法得財產上不法之利益或使第三人得之者，亦同。
前二項之未遂犯罰之。
中華民國刑法第三十條 (從犯及其處罰)
幫助他人犯罪者，為從犯。雖他人不知幫助之情者，亦同。
從犯之處罰，得按正犯之刑減輕之。
